臺灣高雄地方法院刑事判決　　　　　　　96年度易字第2219號
公　訴　人　臺灣高雄地方法院檢察署檢察官
被　　　告　甲○○○○
被　　　告　丁○○○○
　　　　　　　　　　　號
被　　　告　丙○○○
被　　　告　戊○○
　　　　　　　　　　　號
被　　　告　乙○○○
上列被告因賭博案件，經檢察官聲請簡易判決處刑（96年度偵字
第5457號），本院認不應以簡易判決處刑，改以通常程序判決如
下︰
    主  文
甲○○○○、丁○○○○、丙○○○、戊○○、乙○○○均無罪
。
    理  由
一、公訴意旨略以：被告甲○○○○於民國96年2 月8 日某時許
    ，在高雄縣大寮鄉○○村○○○路128 巷12之4 號之住處，
    受被告丁○○○○之委託，2 人基於賭博之犯意，共同簽注
    俗稱「六合彩」賭博，簽賭方式有「特仔尾」（3 位數）及
    「台號」（2 位數）等2 種，「台號」是以台灣的大樂透對
    號，依序開出每個號碼的個位數為依據，「特仔尾」是以大
    樂透所開出之第3 、4 、5 號球號碼的個位數號碼排列為三
    位數為依據，每次簽注金額新台幣（下同）10元，視所開出
    之號碼大小（00最小、99最大）決定中獎之倍數（從9 倍到
    10倍不等），並由被告甲○○○○將該2 人之賭金交由姓名
    年籍不詳綽號「毛仔」之成年男子收取之；(二)被告丁○○○○、丙○○○、戊○○及乙○○○等4 人，基於賭博財物之
    犯意，以高雄縣大寮鄉○○村○○○路128 巷12之4 號之住
    處為賭博場所，分別於96年2 月8 日上午11時許、15時30分
    許、16時30分許及15時30分許陸續進入上開賭場內眾賭，賭
    博方式為麻將牌組合配對之射倖方式輸贏現金，以麻將為賭
    具，共136 張牌，包含萬子、筒子、索子及字牌等，一人拿
    16 支 牌是以順時針方向進行，而以莊家之牌桌之牌桌右上
    角開始依序為「下家」、「對家」與「上家」，可胡、槓、
    碰、吃牌，若自己摸到叫自摸，此時其他賭客均依據台數賠
    錢給贏家，每底100 元、每台50元；嗣經警於96年2 月8 日
    下午5 時15分許，持臺灣高雄地方法院核發之搜索票至上址
    實施搜索，當場查獲被告丁○○○○、丙○○○、戊○○及
    乙○○○以麻將賭博財物，及被告丁○○○○簽注之「編號
    70 4033 號」之簽賭單1 張，並扣得甲○○○○所有之傳真
    機1 台、電話1 台、電腦1 台、麻將1 台、牌尺4 支、骰子
    3 顆、明牌4 小張、投注登記單2 張、2 月8 日簽單1 本、
    帳簿1 本、帳冊1 本、欠款登記簿4 小張、六合手冊1 本及
    被告丙○○○、戊○○及丁○○○○之賭資1 萬3400元，而
    始悉上情，因認上開被告5 人所為係犯刑法第266 條第1 項
    前段之賭博罪嫌云云。
二、程序部分：
    按傳聞法則之重要理論依據，在於傳聞證據未經當事人之反
    對詰問予以核實，乃予排斥，惟若當事人已放棄對原供述人
    之反對詰問權，於法院審判時表明同意該等傳聞證據可作為
    證據，基於證據資料愈豐富，愈有助於真實發現之理念，並
    貫徹刑事訴訟法修法加重當事人進行主義之精神，確認當事
    人對於證據能力有處分權之制度，傳聞證據經當事人同意作
    為證據，法院認為適當者，亦得為證據。另當事人於調查證
    據時，對於傳聞證據表示「沒有意見」、「對於證據調查無
    意見」，而未於言詞辯論終結前聲明異議，應視為已有將該
    等傳聞證據採為證據之同意，此刑事訴訟法第159 條之5 定
    有明文。被告5 人於本院準備程序時已表示對於全案卷證之
    證據能力均無意見（見本院卷第18、34頁），依刑事訴訟法
    第159 條之5 之規定，應視為被告已同意本案傳聞證據均有
    證據能力，本院斟酌該等證據取得情形適當，自得採為證據
    。
三、實體部分
  (一)按犯罪事實應依證據認定之，無證據不得認定其犯罪事實；
    不能證明被告犯罪者，應諭知無罪之判決，刑事訴訟法第15
    4 條第2 項、第301 條第1 項定有明文。次按認定不利於被
    告之事實，須依積極證據，苟積極證據不足為不利於被告事
    實之認定時，即應為有利於被告之認定，更不必有何有利之
    證據，最高法院30年上字第816 號著有判例。所謂「積極證
    據足以為不利被告事實之認定」，依據最高法院76年臺上字
    第49 86 號判例意旨，係指據為訴訟上證明之全盤證據資料
    ，在客觀上已達於通常一般之人均不致於有所懷疑、而得確
    信被告確曾犯罪之程度；若未達到此一程度，而有合理之懷
    疑存在時，即無從為有罪之確信。而訴訟上所得之全盤證據
    資料，固不以直接證據為限，間接證據亦應包含在內，惟採
    用間接證據時，必其所成立之證據，在直接關係上，雖僅足
    以證明他項事實，而由此他項事實，本於事理之作用足以證
    明待證事實者，方為合法，若憑空之推想，並非得採為證據
    資料之間接證據（最高法院32年上字第67號判例可資參照）
    。
  (二)公訴人認被告5 人涉犯刑法第266 條之賭博罪嫌，無非係以
    上揭事實，業據被告5 人坦承不諱，復有前開扣案物品在卷
    可稽，為其論罪之依據。訊據被告甲○○○○對其曾受丁○○○○委託欲代簽六合彩之情；被告丁○○○○、丙○○○
    、戊○○及乙○○○，對其等曾在上開被告甲○○○○住處
    玩賭麻將，固均坦承不諱，惟均否認有何賭博犯行，被告甲○○○○辯稱伊當日雖受託為丁○○○○簽賭六合彩，但尚
    未將簽牌及賭資交予「毛仔」男子等語；被告丁○○○○、
    丙○○○、戊○○、乙○○○辯稱：被告甲○○○○住處係
    私人住宅，並非公眾得出入之場所等語。
  (三)經查：
  1.證人即被告甲○○○○於警詢及本院審理中均證稱：我自己
    有在向一位綽號叫「毛仔」之男子簽六合彩，有時也會幫朋
    友代簽牌，但不會從中牟利，簽賭後賭金，該「毛仔」的男
    子會打電話向我聯絡後，至我家巷口向我收取，當日被告董
    張簡秀到我家打麻將時，有請我幫他代簽牌，但還沒來得及
    向「毛仔」簽牌時，就被警方查獲了等語明確（見警詢卷第
    4 頁、本院簡字卷第25頁），核與證人即被告董張簡秀於審
    理中到庭陳稱：我因為前一天睡覺作夢，有夢到號碼，所以
    第二天到被告甲○○○○家打牌時，就問他有沒有地方可以
    簽六合彩，要請她幫我代簽六合彩，他答應後，我就選擇73
    號、83後各簽10元，但她還沒幫我代簽時，就被警察查獲等
    語相符（見本院卷第25頁），則因警方係於96年2 月8 日下
    午5 時15分進入被告甲○○○○住處搜索而查獲此案，有高
    雄縣政府警察局搜索、扣押筆錄1 紙在卷可參，對照香港六
    合彩係於當晚8 時30分開獎等情，被告甲○○○○受託為丁○○○○簽注六合彩，確有可能未及向組頭「毛仔」簽賭六
    合彩即遭警查獲，公訴事實認被告甲○○○○已交付賭金云
    云，即乏依據足資證明。參以本件復查無證據可認被告甲○○○○與上開「毛仔」組頭有何犯意聯絡及行為分擔（詳如
    下述），又因賭博罪乃係對向犯，須2 個或2 個以上之行為
    者，彼此相互對立之賭博意思經合致始能成立。被告甲○○○○既尚未完成向六合彩組頭簽賭之動作，其單純受被告丁○○○○委託簽賭之行為，因缺乏彼此相互對立之賭博意思
    合致，難認該當於刑法「賭博」之定義。
  2.被告甲○○○○雖坦承有為不特定友人代簽六合彩之情，惟
    因其始終堅稱：係自己簽牌時，順便幫朋友代簽，未有從中
    牟利之情，而本件除證人即被告丁○○○○證稱曾委託甲○○○○簽賭六合彩外，其餘被告丙○○○、戊○○、乙○○○到庭均否認知悉甲○○○○有在簽賭六合彩一事，參以本
    件扣案2 月8 日當期簽單7 張中，僅2 張記載「久雄」、「
    美琪」姓名，其餘均為單純數字組合，被告甲○○○○辯稱
    ，該簽單係其自己簽牌所用等語，尚非不合常理。另扣案明
    牌、投注登記單、六合彩手冊等物，本為有在玩賭六合彩者
    家中常見之物，至扣案傳真機1 台、電話1 台、電腦1 台、
    帳簿1 本、帳冊1 本、欠款登記表4 張，亦無法證明與簽賭
    六合彩等情有所關連，均難憑此認定被告甲○○○○有長期
    經營六合彩簽賭業務，甚至為組頭「毛仔」男子擔任「柱仔
    腳」之情。從而，亦無由認定被告甲○○○○位在高雄縣大
    寮鄉○○○路128 巷12之4 號之住宅，係屬不特定多數人均
    可自由出入下單簽賭之公眾得出入之場所，被告丁○○○○
    、丙○○○、戊○○及乙○○○等4 人，縱於該處玩賭麻將
    ，仍難以刑法賭博罪嫌相繩。
  3.綜上所述，本案堪認公訴人認被告5 人涉犯賭博罪嫌，所憑
    證據，未達通常一般人均不致有所懷疑，而得以確信其為真
    實之程度。此外，本件復查無其他積極證據足認被告有何公
    訴人所指之犯行，揆諸首揭法條及判例意旨說明，自不能證
    明被告5 人犯罪，應為無罪之諭知，以昭審慎。
四、末按，法院認為應科拘役、罰金或應諭知免刑或無罪之案件
    ，被告經合法傳喚無正當理由不到庭者，得不待其陳述逕行
    判決，刑事訴訟法第306 條定有明文。本案被告丁○○○○
    、戊○○均經合法傳喚，無正當理由不到庭，有本院96年7
    月12日準備程序筆錄、送達證書各1 份在卷足憑，爰不待被
    告2 人到庭陳述，逕行一造辯論判決，併此敘明。
據上論斷，應依刑事訴訟法第452 條、第306 條、第301 條第1
項，判決如主文。
本案經檢察官己○○到庭執行職務。
中　　華　　民　　國　　96　　年　　8 　　月　　24　　日
                  刑事第十二庭  法  官  黃宗揚
以上正本證明與原本無異。
如不服本判決應於收受本判決後10日內向本院提出上訴書狀，並
應敘述具體理由，如未敘述上訴理由者，應於上訴期間屆滿後20
日內補提理由書狀於本院（均須按他造當事人之人數附繕本）「
切勿逕送上級法院」。
中　　華　　民　　國　　96　　年　　8 　　月　　24　　日
　　　　　　　　　　　　　　　  書記官  王壹理
